臺灣嘉義地方法院民事判決　　　　　　　　　　九十一年度簡上字第九七號
　　上　訴　人　甲○○
　　被 上訴 人　乙○○○
右當事人間請求給付會款事件，上訴人對於中華民國九十一年七月三十日本院嘉義簡
易庭九十一年度嘉簡字第三四六號第一審判決提起上訴，本院判決如左：
    主  文
上訴駁回。
第二審訴訟費用由上訴人負擔。
    事  實
甲、上訴人方面：
  一、聲明：（一）原判決不利於上訴人之部分應予廢棄；（二）右廢棄部分，駁回
　　　被上訴人在第一審之訴。
  二、陳述：除與原審判決所載相同者茲予引用外，補稱：系爭互助會係因上訴人前
　　  妻劉貴珍開店需要資金，始邀請朋友入會，會款皆由訴外人劉貴珍取去花用，
      且開標現場亦係劉貴珍主持，被上訴人應向劉貴珍請求會款。
  三、證據：除援用原審之立證方法外，並聲請訊問證人陳清澤、陳俊銘、張雁蓉。
乙、被上訴人方面：
  一、聲明：如主文所示。
  二、陳述：除與原審判決所載相同者茲予引用外，補稱：其為上訴人前妻之姊姊，
      於上訴人離婚後才得標，停標後上訴人均有處理其他會員之會款，惟獨被上訴
      人部分，上訴人拒絕給付；本件互助會會員僅其一人非上訴人邀請入會，其餘
      會員均係上訴人邀攬入會，且每期會款均匯入上訴人之帳戶，上訴人抗辯會首
      為前妻劉貴珍，顯與事實相悖。
  三、證據：援用原審之立證方法。
    理　    由
一、被上訴人起訴主張：其於民國八十九年十一月六日，參加上訴人所召集之新台幣
    （下同）二萬元互助會，採外標制，連上訴人在內共有十三人，嗣於九十年八月
    六日第九次標期以五千二百元得標，應得會款二十七萬七千三百元，上訴人拒絕
    給付，屢向上訴人催討，均置之不理，爰依合會契約法律關係提起本件訴訟。
二、上訴人則以：系爭互助會係因上訴人前妻劉貴珍開店需要資金，始邀請朋友入會
    ，會款皆由訴外人劉貴珍取去花用，且開標現場亦係劉貴珍主持，被上訴人應向
    劉貴珍請求會款等語，資以抗辯。
三、被上訴人主張其參加以上訴人名義為會首之系爭互助會一會，且在第九次標期即
    九十年八月六日標得會款二十七萬七千三百元，扣除三個死會會款七萬五千六百
    元，尚有十九萬六千五百元會款未受清償之事實，為上訴人所不爭執，且有其提
    出之互助會簿一份附於本院九十一年度促字第五四○八號卷可憑，自堪信為真實
    ；是本件爭執之處，厥為系爭互助會之會首究係上訴人抑或其前妻劉貴珍？經查
    ：（一）證人陳清澤即系爭互助會會員到庭結證稱：其為互助會簿上編號五之「
    博士」，上訴人已付清會款等語；證人陳俊銘亦到庭結證稱：其為互助會簿上編
    號六之「俊銘」，上訴人亦已付清會款，當初上訴人以前妻劉貴珍開店需要資金
    為由，邀請其參加互助會等語；又證人張雁蓉即上訴人之女亦到庭證稱：「我媽
    媽為了開店才起會，會錢都是媽媽拿去用，開標時都是媽媽在場；我父親只知道
    媽媽用他的名義當會首。」（見九十一年十一月十三日言詞辯論筆錄）；足證上
    訴人不僅同意前妻劉貴珍以其名義任會首，且主動邀請其餘十一名會員參加互助
    會，以其帳戶供會員匯入會錢，並於停標後，出面處理其餘會員應收、未繳之款
    項，雖其抗辯得標會款悉數由其前妻取去花用，然此僅係上訴人得標後財產之自
    由處分權，不能免除其應負之會首義務，是被上訴人向上訴人請求積欠上開會款
    ，即屬有據。
四、從而，被上訴人依據合會契約之法律關係，請求上訴人給付合會金十九萬六千五
    百元，為有理由，應予准許。上開應准許部分，原審判命上訴人給付，核無違誤
    ，上訴意旨指摘原判決不當，求予廢棄改判，為無理由，應駁回其上訴。
五、據上論結，本件上訴為無理由，依民事訴訟法第四百三十六條之一第三項、第四
    百四十九條第一項、第七十八條，判決如主文。
中　　　華　　　民　　　國　　九十一　　年　　　十一　　月　　二十七　　日
~B臺灣嘉義地方法院民事第二庭
~B　　審判長法官　林以長
~B　　法　　　官　黃渙文
~B　　法　　　官  唐淑民
右為正本係照原本作成。
本判決不得上訴。
中　　　華　　　民　　　國　　九十一　　年　　 十一　　 月　　 二十七　 日
~B　　書　記　官　林金福
